【裁判字號】    97,訴,964
【裁判日期】    971007
【裁判案由】    偽造文書
【裁判全文】
臺灣高雄地方法院刑事判決               97年度訴字第964號
公  訴  人  臺灣高雄地方法院檢察署檢察官
被      告  甲○○
上列被告因偽造文書案件，經檢察官聲請以簡易判決處刑（96年
度偵字第26262 號），本院高雄簡易庭認不宜以簡易判決處刑（
96年度簡字第7193號），改依通常程序審理，判決如下：
    主  文
甲○○無罪。
    理  由
一、關於證據能力之認定：按被告以外之人於審判外之言詞或書
    面陳述，除法律有規定者外，不得作為證據，刑事訴訟法第
    159 條第1 項定有明文。然被告以外之人於審判外之陳述，
    雖不符刑事訴訟法第159 條之1 至第159 條之4 之規定，而
    經當事人於審判程序同意作為證據，或當事人、代理人、辯
    護人知有第159 條第1 項之情形，而未於言詞辯論終結前聲
    明異議者，法院審酌該言詞陳述或書面陳述作成時之情況，
    認為適當者，亦得為證據，刑事訴訟法第159 條之5 亦定有
    明文。本判決所引用之證據資料（詳後引證據），其中傳聞
    證據部分，縱無刑事訴訟法第159 條之1 至第159 條之4 或
    其他規定之傳聞證據例外情形，亦因被告、辯護人、檢察官
    於本院最後審判期日或同意可作為證據使用（本院97訴964
    卷第11、20頁），或未聲明異議，依刑事訴訟法第159 條之
    5 第1 項、第2 項之規定，本院審酌該證據作成之情況，認
    為適當，應得為證據。
二、公訴意旨略以：被告甲○○於民國93年3 月23日，持其於89
    年間某日在台南市○○路某處拾獲之丙○○所遺失國民身分
    證（此部分所涉侵占遺失物部分，追訴權時效業已完成），
    前往遠傳電信股份有限公司（下稱遠傳電信公司）某門市，
    購買該公司所提供之0000000000號行動電話預付卡，並以丙
    ○○之身分證向該店內不詳店員佯稱伊即為丙○○以作為識
    別，被告復在該門市內之預付卡申購資料上填載丙○○身分
    證上之年籍資料，而偽簽丙○○之姓名，復持之向店員行使
    ，因此辦得上開門號，並以儲值方式使用，足生損害於丙○
    ○及交通部電信總局、遠傳電信公司對於行動電話用戶管理
    之資料正確性與通訊安全性，再於93年間某日，將上開丙○
    ○之身分證剪掉後丟棄，因認被告涉有刑法第216 條、第
    210 條行使偽造私文書罪嫌。
三、按犯罪事實應依證據認定之，無證據不得認定犯罪事實；不
    能證明被告犯罪，應諭知無罪之判決；刑事訴訟法第154 條
    第2 項及第301 條第1 項分別定有明文。刑事訴訟法上所謂
    認定犯罪事實之證據，係指足以認定被告確有犯罪行為之積
    極證據而言，如未能發現相當證據或證據不足以證明，自不
    能以推測或擬制之方法，以為裁判基礎。而認定不利於被告
    之事實，須依積極證據，苟積極證據不足為不利被告之認定
    時，即應為有利於被告之認定，更不必有何有利之證據。又
    認定犯罪事實所憑之證據，雖不以直接證據為限，間接證據
    亦包括在內，然而無論直接證據或間接證據，其為訴訟上之
    證明，須於通常一般之人均不致有所懷疑，而得確信其為真
    實之程度者，始得據為有罪之認定，倘其證明尚未達到此一
    程度，而有合理之懷疑存在，無從使事實審法院得有罪之確
    信時，即應由法院為諭知被告無罪之判決。
四、公訴人認被告涉有刑法第216 條、第210 條行使偽造私文書
    罪嫌，無非以：被告於偵查中之自白、證人即國民身分證失
    主丙○○於偵查中具結之證述、0000000000號行動電話門號
    之申請資料為其主要論據。訊據被告固坦承於上開時、地有
    使用丙○○之國民身分證以申辦0000000000號之行動電話預
    付卡，惟辯稱：於申辦時，伊僅有將丙○○之國民身分證交
    與門市店員，並無填寫任何申請資料，亦無偽簽丙○○姓名
    ，店員將丙○○之國民身分證影印後，即將該國民身分證還
    給伊。按刑法上所謂文書，凡外型為有體物，以視覺感官可
    見之方法記載文書表意人之思想或意思於該有體物上者，始
    足當之；所謂私文書，係非公務員職務上所製作，以文字或
    符號，定著於有體物，而表示一定之意思、觀念或用意，具
    有相當之存續性，且屬法律上或社會生活上有關係之事項者
    ，始足當之。經查：
(一)被告於93年3 月23日，持前開丙○○之身分證前往遠傳電信
    公司某門市，購買該公司所提供之0000000000號行動電話預
    付卡，並以丙○○之身分證向該店內不詳店員佯稱伊為丙○
    ○以作為識別，因此辦得上開門號，並以儲值方式使用一節
    ，業經被告坦承不諱，並經證人即國民身分證失主丙○○於
    偵查中結證明確，且有0000000000號行動電話門號之用戶年
    籍資料附卷可憑，實堪採認。
(二)又0000000000號行動電話門號屬於易付卡，用戶以儲值方式
    保有其門號，客戶申辦易付卡之啟用方式，係由客服人員於
    電話線上登錄用戶之基本資料，無需填寫書面表格即可開卡
    使用，故無申請書一情，有遠傳電信公司96年9 月26日遠傳
    （企營）字第09610904137 號函附卷可參（96偵26262 卷第
    4 頁）。故被告辯稱伊於申辦上開0000000000號易付卡門號
    時，並無填寫申請書或其他申購資料，亦無簽名等情，應屬
    可信。被告於申辦易付卡時，既無以視覺感官可見之方法記
    載其申辦易付卡門號之意思於申請書或其他有體物上，揆諸
    前開說明，難認被告有所偽造私文書之行為。
(三)至戶籍法75條第3 項固規定：「將國民身分證交付他人，以
    供冒名使用，或冒用身分而使用他人交付或遺失之國民身分
    證，足以生損害於公眾或他人者，處三年以下有期徒刑、拘
    役或科或併科新臺幣三十萬元以下罰金。」並於97年5 月28
    日以總統華總一義字第09700061901 號令修正公布施行，惟
    本案被告於93年3 月23日冒用身分而使用丙○○所遺失國民
    身分證之時，上開戶籍法75條第3 項規定尚未修正公布，依
    刑法第1 條罪刑法定主義之規定，本案自無上開戶籍法75條
    第3 項規定之適用，附此敘明。
五、綜上所述，被告於申辦0000000000號易付卡門號時，並無以
    丙○○名義填具申請書或其他申購資料，亦無持任何申請書
    或其他申購資料向遠傳電信公司店員以行使，難認被告有偽
    造私文書及行使偽造私文書之犯行；此外復查無其他積極證
    據足資認定被告確有公訴人所指之上開犯行，揆諸前開法條
    之規定，依法自應為被告無罪之諭知。
據上論斷，應依刑事訴訟法第452 條、第301 條第1 項前段，判
決如主文。
本案經檢察官乙○○到庭執行職務。
中    華    民    國    97    年    10    月    7     日
                  刑事第十三庭  審判長法  官  唐照明
                                      法  官  王俊彥
                                      法  官  楊國煜
以上正本證明與原本無異。
如不服本判決應於收受本判決後10日內向本院提出上訴書狀，並
應敘述具體理由，如未敘述上訴理由者，應於上訴期間屆滿後20
日內補提理由書狀於本院（均須按他造當事人之人數附繕本）「
切勿逕送上級法院」。
中    華    民    國    97    年    10    月    7     日
                                      書記官  李憶如


司法院資訊處製作；財團法人民間司法改革基金會備份。
